【裁判字號】    99,訴,1408
【裁判日期】    991231
【裁判案由】    違反臺灣地區與大陸地區人民關係條例
【裁判全文】
臺灣臺南地方法院刑事判決              99年度訴字第1408號
公  訴  人  臺灣臺南地方法院檢察署檢察官
被      告  黃勝次
選任辯護人  蘇明道律師
被      告  黃麗新  38歲民.
選任辯護人  蘇明道律師
上列被告因違反臺灣地區與大陸地區人民關係條例案件，經檢察官
提起公訴（99年度營偵字第1261號），本院判決如下：
    主  文
黃勝次共同犯臺灣地區與大陸地區人民關係條例第七十九條第二
項之圖利使大陸地區人民非法進入臺灣地區罪，累犯，處有期徒
刑壹年柒月。
黃麗新共同犯臺灣地區與大陸地區人民關係條例第七十九條第二
項之圖利使大陸地區人民非法進入臺灣地區罪，處有期徒刑壹年
陸月，緩刑貳年。
    事  實
一、黃勝次曾於民國97年間，因詐欺案件，經本院以96年度簡字
    第4030號判處有期徒刑3月，減為有期徒刑1月15日確定，甫
    於97年3月25日易科罰金執行完畢。詎其猶不知悔改，復與
    其配偶黃麗新（原為大陸籍，已取得我國籍）明知大陸地區
    人民非經主管機關許可，不得入境臺灣地區，為圖使大陸地
    區女子非法進入臺灣地區可從中牟利，由黃勝次先行尋覓有
    意前往大陸地區假結婚之「人頭老公」，再由黃勝次、黃麗
    新安排「人頭老公」至大陸地區與大陸地區女子辦理假結婚
    。黃勝次乃於98年10月間先尋妥並無結婚真意而為圖得新臺
    幣6萬元報酬及為期2年每月新臺幣1萬元俗稱「人頭老公費
    」利益之臺灣地區成年男子陳阿萬（業經本院以99年度簡字
    第1822號判處有期徒刑6月，緩刑2年確定），及遊說亦無結
    婚真意之臺灣地區成年男子陳其男（已於99年4月8日死亡）
    至大陸地區假結婚後，黃勝次、黃麗新二人即與陳阿萬或陳
    其男共同基於意圖營利，使大陸地區人民非法進入臺灣地區
    之犯意聯絡，由黃勝次於98年11月5日，帶同陳其男及陳阿
    萬至大陸地區，再由黃勝次及黃麗新於翌（6）日，陪同陳
    其男及陳阿萬至福建省福州市公證處，由陳其男與大陸女子
    胡燕華辦理結婚登記，陳阿萬則與大陸女子陳玉萍辦理結婚
    登記，並取得福州市公證處核發之結婚公證書。迨陳其男及
    陳阿萬返國後，陳其男即於98年12月2日，持上開福州市公
    證處結婚公證書及財團法人海峽交流基金會核發之證明書等
    資料，向內政部入出國及移民署（下稱移民署）辦理申請大
    陸配偶胡燕華來臺團聚事宜，致使移民署於99年1月11日，
    核發予胡燕華許可證號0000000000號之中華民國臺灣地區入
    出境許可證，再由黃勝次親將該許可證帶往大陸地區交付胡
    燕華，胡燕華於給付黃勝次、黃麗新人民幣3萬9千元之報酬
    後，即於99年3月8日自高雄市小港機場入境非法進入臺灣地
    區（於99年5月14日經移民署遣送出境）；而陳阿萬則於99
    年1 月25日持上開福州市公證處結婚公證書及財團法人海峽
    交流基金會核發之證明書等資料，向移民署辦理申請大陸配
    偶陳玉萍來臺團聚事宜，惟經移民署訪談陳阿萬後，發現有
    假結婚之情事，致使陳玉萍未獲准許進入臺灣地區而未遂，
    再由內政部入出國及移民署專勤事務第二大隊循線對陳其男
    、胡燕華進行面談，而悉上情
二、案經內政部入出國及移民署專勤事務第二大隊臺南縣專勤隊
    移送臺灣臺南地方法院檢察署檢察官偵查起訴。
    理  由
壹、證據能力方面
    本件被告、辯護人及檢察官均對本院所提示證人陳其男（營
    偵卷第13至20頁）、胡燕華（營偵卷第21至26頁）於警詢之
    證述、證人陳阿萬於警詢之證述（營偵卷第37至43、73至75
    頁）、證人即陳其男胞姐陳明珠偵查中之證述（營偵卷第68
    、69頁）、被告黃勝次旅客入出境紀錄查詢（警一卷第14
    至16頁）、被告黃勝次入出境資訊連結作業資料（本院卷第
    47頁）、被告黃麗新入出境資訊連結作業資料（本院卷第48
    頁）、被告黃麗新大陸地區人民申請來台查詢資料（警一卷
    第14至16頁）、被告黃麗新旅客入出境紀錄查詢（警一卷第
    20至22頁）、被告黃麗新中華民國臺灣地區入出境許可證（
    警一卷第23頁）、陳其男出入大陸之旅客入出境紀錄查詢（
    警一卷第24頁）、胡燕華旅客入出境紀錄查詢（營偵卷第27
    至29頁）、胡燕華大陸地區人民入出臺灣地區申請書相關資
    料1份（營偵卷第30至33頁）、陳阿萬旅客入出境紀錄查詢
    （營偵卷第44頁）、陳玉萍大陸地區人民申請來台查詢資料
    （營偵卷第45頁）、陳玉萍大陸地區人民入出臺灣地區申請
    書相關資料（營偵卷第46至52頁）等證據之證據能力均不爭
    執，本院審酌上開證據，並無不適當之情形，依刑事訴訟法
    第159條之5得作為證據，核先敘明。
貳、實體方面
一、訊據被告黃勝次、黃麗新固坦承介紹並帶同陳其男及陳阿萬
    分別與大陸女子胡燕華及陳玉萍假結婚，且陪同陳其男及陳
    阿萬至福建省福州市公證處辦理結婚登記等情，惟矢口否認
    有何意圖營利使大陸地區人民非法進入臺灣地區之犯行，均
    辯稱：並無從中收取任何利益或好處，僅構成臺灣地區與大
    陸地區人民關係條例第79條第1項使大陸地區人民非法進入
    臺灣地區罪云云。經查：
  (一)被告黃勝次、黃麗新於上揭時間介紹並帶同陳其男及陳阿萬
    分別與大陸女子胡燕華及陳玉萍假結婚，且陪同陳其男及陳
    阿萬至福建省福州市公證處辦理結婚登記，迨陳其男及陳阿
    萬返國後，陳其男、陳阿萬各持相關資料向移民署辦理申請
    大陸配偶來台團聚事宜，致使移民署於99年1月11日，核發
    予胡燕華許可證號0000000000號之中華民國臺灣地區入出境
    許可證，胡燕華即於99年3月8日，自高雄市小港機場入境非
    法進入臺灣地區，而移民署訪談陳阿萬後，發現有假結婚之
    情事，致使陳玉萍未獲准許進入臺灣等事實，業據被告黃勝
    次、黃麗新於本院審理時坦承不諱（本院卷第45、56頁），
    且有證人陳其男（營偵卷第13至20頁）、胡燕華（營偵卷第
    21至26頁）於警詢之證述、證人陳阿萬於警詢、偵查中之證
    述（營偵卷第37至43、73至75頁）、證人即陳其男胞姐陳明
    珠偵查中之證述（營偵卷第68、69頁）、被告黃勝次旅客入
    出境紀錄查詢（警一卷第14至16頁）、被告黃勝次入出境資
    訊連結作業資料（本院卷第47頁）、被告黃麗新入出境資訊
    連結作業資料（本院卷第48頁）、被告黃麗新大陸地區人民
    申請來台查詢資料（警一卷第14至16頁）、被告黃麗新旅客
    入出境紀錄查詢（警一卷第20至22頁）、被告黃麗新中華民
    國臺灣地區入出境許可證（警一卷第23頁）、陳其男出入大
    陸之旅客入出境紀錄查詢（警一卷第24頁）、胡燕華旅客入
    出境紀錄查詢（營偵卷第27至29頁）、胡燕華大陸地區人民
    入出臺灣地區申請書相關資料1份（營偵卷第30至33頁）、
    陳阿萬旅客入出境紀錄查詢（營偵卷第44頁）、陳玉萍大陸
    地區人民申請來台查詢資料（營偵卷第45頁）、陳玉萍大陸
    地區人民入出臺灣地區申請書相關資料（營偵卷第46至52頁
    ）附卷可稽，堪信為真實。
  (二)證人胡燕華於警詢證稱：伊透過黃麗新在臺灣找個人頭老公
    ，黃麗新要求伊要付人民幣4萬元，才肯幫伊找人頭老公，
    伊已經付給黃麗新人民幣3萬9千元，共分3次給付，第一次
    於辦理大陸結婚當天（98年11月6日）在民政局外給黃麗新
    人民幣3萬元，第2次收到入台證時，黃麗新與黃勝次持入台
    證與伊相約在福州民政局前，伊拿人民幣7千元給黃麗新後
    ，黃麗新就拿入台證給伊，第3次於農曆12月26日（99年2月
    9 日）在黃麗新大陸住處拿人民幣2千元給黃麗新，目前伊
    還欠黃麗新人民幣1千元，而伊於99年11月6日在大陸與陳其
    男辦理結婚相關手續，有黃勝次、黃麗新、陳玉萍及陳阿萬
    一同在場等語（營偵卷第22至24頁）；復審諸胡燕華經移民
    署准予核發中華民國臺灣地區入出境許可證（許可證號0000
    000000號）之日期為99年1月11日，此有胡燕華大陸地區人
    民申請來台查詢資料（營偵卷第28頁）可憑，被告黃勝次並
    供稱：伊於98年1月11日出境去大陸地區看配偶黃麗新，98
    年1月13日入境臺灣，而胡燕華之入台證是伊98年1月份過去
    大陸看黃麗新時順便帶給胡燕華的等語（本院卷第60頁、第
    60頁背面），且有黃勝次、黃麗新之入出境資訊連結作業資
    料（本院卷第47、48頁）在卷可佐。則被告黃勝次既於移民
    署准予核發胡燕華之中華民國臺灣地區入出境許可證後，旋
    即前往大陸地區探視配偶黃麗新，並親將胡燕華之中華民國
    臺灣地區入出境許可證交與胡燕華，且黃勝次、黃麗新確有
    陪同陳其男與大陸女子胡燕華至福建省福州市公證處辦理結
    婚登記，亦經本院認定如前，均核與證人胡燕華就其取得中
    華民國臺灣地區入出境許可證之經過相吻合；又被告黃勝次
    於胡燕華與陳其男在大陸地區辦理結婚登記及移民署准予核
    發胡燕華之中華民國臺灣地區入出境許可證後，均由臺灣地
    區搭乘飛機前往大陸地區，其兩地往返所需交通費用數額已
    非低，且胡燕華與陳其男彼此並無結婚真意，亦如前述，是
    被告黃勝次、黃麗新若無從中獲利，豈會甘冒刑責並自掏腰
    包平白為大陸地區人民安排入境臺灣一事，足見證人胡燕華
    前揭有關被告黃勝次、黃麗新向其收取假結婚真入台之報酬
    等節，應堪採信。
  (三)證人陳阿萬於警詢、偵查中證稱：伊因為經濟困難看報紙找
    工作，看到黃勝次在徵求工作伙伴，伊打電話給黃勝次，黃
    勝次說如果能順利讓大陸配偶入境，會馬上付新臺幣6萬元
    ，且2年內每月會給伊新臺幣1萬元當生活費，伊同意之後去
    大陸的費用都由黃勝次負擔，且伊已經向黃勝次拿了新臺幣
    3 萬多元，後來陳玉萍未順利來台，伊就未向黃勝次拿錢等
    語（營偵卷第37至43、73至75頁），並據被告黃勝次供稱：
    之前伊登報紙，陳阿萬來伊這邊找工作而認識等語，是證人
    陳阿萬就其與被告黃勝次認識之緣由已互為吻合。則證人陳
    阿萬既亟需用錢，衡情其應無至大陸地區娶妻之閒錢及餘力
    ，設非有相當之誘因，證人陳阿萬實不至於平白徒增開銷而
    自費前往大陸地區；又被告黃勝次、黃麗新陪同陳阿萬與大
    陸女子陳玉萍至福建省福州市公證處辦理結婚登記，亦經本
    院認定如前，核與證人陳阿萬所述辦理假結婚之經過亦相符
    合，故綜合被告黃勝次、陳阿萬之認識緣由及共同前往大陸
    地區辦理假結婚等情以觀，證人陳阿萬前揭有關向被告黃勝
    次收取報酬等節，應可採信。是被告黃勝次既有提供陳阿萬
    擔任「人頭老公」之報酬，且被告黃勝次、黃麗新並陪同陳
    阿萬在大陸地區辦理假結婚事宜，苟無利可圖，被告二人應
    無甘冒被查緝法辦之危險且平白支付人頭老公費用之理。況
    假結婚真入境係政府大力查緝之違法行為，一般與大陸地區
    人民洽談之對價均極私密，難以探知，而入境臺灣之對價，
    亦隨時隨雙方關係之深淺、當時之資力、需求程度及對行情
    之認知等因素，機動的調整，因之使大陸地區人民入台之利
    得，除經坦承犯行外，委難察得實情，職是之故，縱未確切
    查得賺取之入境對價，尚難執此認意圖營利之事證有所不足
    ，致知過坦承者難辭重典，飾詞否認者反得逞僥倖，而失情
    理之平，故被告意圖從中牟利而安排人頭老公陳阿萬與大陸
    女子陳玉萍假結婚之事實，應屬合理之認定。
  (四)綜上所述，被告黃勝次、黃麗新共同意圖營利，使大陸地區
    女子胡燕華非法入境臺灣，及使大陸地區女子陳玉萍非法入
    境臺灣未遂之犯行，事證明確，堪予認定。
二、核被告黃勝次、黃麗新所為，均係犯臺灣地區與大陸地區人
    民關係條例第79條第2項之圖利使大陸地區人民非法進入臺
    灣地區罪（大陸女子胡燕華部分）及同條第4項、第2項之圖
    利使大陸地區人民非法進入臺灣地區未遂罪（大陸女子陳玉
    萍部分）。被告黃勝次、黃麗新二人與陳其男間，就上開所
    犯之臺灣地區與大陸地區人民關係條例第79條第2項圖利使
    大陸地區人民非法進入臺灣地區罪，及與陳阿萬就上開所犯
    同條第4項、第2項之圖利使大陸地區人民非法進入臺灣地區
    未遂罪間，分別有犯意聯絡與行為分擔，均應論以共同正犯
    。被告二人以1行為觸犯上開2罪名，為想像競合犯，應依刑
    法第55條前段規定，從一重之圖利使大陸地區人民非法進入
    臺灣地區罪處斷。又被告黃勝次有犯罪事實欄所載犯罪科刑
    及執行情形，有臺灣高等法院被告前案紀錄表1份在卷可按
    ，其於受徒刑執行完畢後，5年以內故意再犯本件有期徒刑
    以上之罪，為累犯，應依刑法第47條第1項規定加重其刑。
    另考量臺灣地區與大陸地區人民關係條例第79條第2項之立
    法目的，本意在規範慣常性引介大批大陸偷渡客入境臺灣地
    區之「蛇頭」，蓋此等犯行對社會秩序及國家安全之危害甚
    鉅，惟因利潤甚豐，故有特別加重刑罰，而藉嚴厲之處置手
    段嚇阻，以謀根本杜絕此等犯行之必要；惟就使單一大陸人
    士非法來臺行為，縱行為人因此獲得利益，亦非可與前述「
    蛇頭」所得者相提並論，且對社會、國家安全之危害性，也
    顯然較為輕微，此時如仍將重罰強加於此等行為人之上，雖
    亦可達嚇阻之目的，惟業然悖於罪刑相當原則，自應予避免
    。經查，被告黃勝次、黃麗新僅一次使大陸人士胡燕華、陳
    玉萍非法來臺，且陳玉萍尚未入境成功，渠等所得之利潤尚
    非鉅額，而俱與應科以重罰之「蛇頭」迥然有別，本院斟酌
    前情，因認本件若科被告二人以臺灣地區與大陸地區人民關
    係條例第79條第2項科之最低度刑（有期徒刑3年），顯猶嫌
    情輕法重，而尚有可憫之處，爰均依刑法第59條之規定，均
    予以減輕其刑，被告黃勝次有前述刑之加重及減輕事由，應
    依法先加後減。本院審酌被告二人意圖營利，而以假結婚為
    手段，使大陸地區女子非法進入臺灣地區，對於社會秩序已
    產生潛在危害，惟念被告二人尚坦承部分犯行，且其犯罪情
    節與應科以重罰之「蛇頭」迥然有別等一切情狀，分別量處
    如主文所示之刑。末查被告黃麗新未曾因故意犯罪受有期徒
    刑以上刑之宣告，有臺灣高等法院被告前案紀錄表附卷可憑
    ，其因一時失慮不周致為本件犯行，歷此偵、審程序及刑之
    宣告後，應知所警惕，本院因認所宣告之刑以暫不執行為適
    當，予以宣告緩刑2年，以啟自新。
據上論斷，應依刑事訴訟法第299條第1項前段，臺灣地區與大陸
地區人民關係條例第79條第2項、第15條第1款，刑法第11條、第
28條、第55條、第59條、第47條第1項、第74條第1項第1款，判
決如主文。
本案經檢察官李白松到庭執行職務。
中    華    民    國    99    年    12    月    31    日
                  刑事第十二庭  審判長法  官  盧鳳田
                                      法  官  黃琴媛
                                      法  官  郭瓊徽
以上正本證明與原本無異。
如不服本判決應於收受本判決後10日內向本院提出上訴書狀，並
應敘述具體理由。其未敘述上訴理由者，應於上訴期間屆滿後20
日內向本院補提理由書狀（均須按他造當事人之人數附繕本）「
切勿逕送上級法院」。
                                書記官  曾郁芳
中    華    民    國   100    年    1     月    6     日
附錄條文
臺灣地區與大陸地區人民關係條例第79條第1、2、4項
違反第 15 條第 1 款規定者，處 1 年以上 7 年以下有期徒刑
，得併科新臺幣 1 百萬元以下罰金。
意圖營利而犯前項之罪者，處 3 年以上 10 年以下有期徒刑，
得併科新臺幣 5 百萬元以下罰金。
前三項之未遂犯罰之。

司法院資訊處製作；財團法人民間司法改革基金會備份。
